臺灣臺北地方法院宣示判決筆錄　　　　　95年度易字第1260號
公　訴　人　臺灣臺北地方法院檢察署檢察官
被　　　告　戊○○
　　　　　　乙○○原名甲○○.
上二人共同
選任辯護人　吳彥慧律師
　　　　　　莫詒文律師
被　　　告　丁○○
選任辯護人　林正忠律師
上列被告等因違反證券交易法等案件，經檢察官聲請簡易判決處
刑（臺灣臺北地方法院檢察署94年度偵字第6254號、95年度偵字
第9284號），本院認為不宜，改依通常程序審理，嗣經檢察官與
被告達成協商之合意，本院改由受命法官獨任進行協商程序，於
中華民國96年8月30日下午4時整，在本院第15法庭宣示判決，出
席職員如下：
　　　　　法　官　林庚棟
　　　　　書記官　殷玉芬
法官起立朗讀判決主文、犯罪事實要旨、處罰條文、附記事項，
以及上訴限制、期間並提出上訴狀之法院，且諭知記載其內容：
一、主  文：
    戊○○共同連續意圖為自己不法之所有，以詐術使人將本人
    之物交付，處有期徒刑柒月，減為有期徒刑月又拾伍日，
    如易科罰金，以銀元佰元即新臺幣玖佰元折算壹日。緩刑
    年。
    乙○○共同連續意圖為自己不法之所有，以詐術使人將本人
    之物交付，處有期徒刑柒月，減為有期徒刑月又拾伍日，
    如易科罰金，以銀元佰元即新臺幣玖佰元折算壹日。緩刑
    年。
    丁○○共同連續意圖為自己不法之所有，以詐術使人將本人
    之物交付，處有期徒刑肆月，如易科罰金，以銀元佰元即
    新臺幣玖佰元折算壹日，減為有期徒刑貳月，如易科罰金，
    以銀元佰元即新臺幣玖佰元折算壹日。緩刑年。
二、犯罪事實要旨：
    戊○○係利達創業投資顧問有限公司（設臺北市松山區○○○路○段399號2樓之3，下稱利達公司）負責人；乙○○（原
    名甲○○）、丁○○則分別為該公司之經理及業務員，渠等
    3人共同意圖為自己不法之所有，並基於概括犯意，明知利
    達公司未經行政院金融監督管理委員會證券期貨局（下稱證
    期局）核准經營證券業務，竟自民國93年12月初起，共同經
    營有價證券聯天光電股份有限公司（下稱聯天公司）未上市
    股票買賣之居間、代理業務，其方式為：戊○○先向不詳姓
    名之成年男子，承銷「吳雅玲」所持有之聯天公司股票後，
    再推由化名為「王崇智」之乙○○授課指導丁○○等業務員
    對外詐騙之說詞，訛稱：「每股新臺幣（下同）53元，一次
    購買5張（即5,000股）可獲無償配股1張，聯天公司現正由
    亞東證券及永昌證券輔導上櫃業務，未來券商更會高價贖回
    持股，且94年1、2月間即有3個明確的賣點，前景極為看好
    ‧‧‧」等內容；丁○○受訓後，為賺取高額佣金，未就聯
    天公司之營運狀況及利達公司有無合法執照等事項進行查證
    ，即化名為「萬雨樹」，於93年12月初，先撥打丙○○之行
    動電話，推銷前開股票，並寄送聯天公司說明書等資料供其
    參考；復於93年12月30日某時許，在臺北市○○○路與羅斯
    福路口之「星巴克咖啡廳」，邀丙○○當面商談，並推由乙○○及丁○○2人，共同向丙○○詐稱前開內容，使丙○○
    因此陷於錯誤，當場認購聯天公司股票2張，並交付定金10,
    600元予丁○○；嗣於同年12月31日某時許，再推由丁○○
    與「陳蕙珺」2人，共同前往位於臺北市○○○路○段129號
    「中國石油公司」診療室內，向丙○○收取上開買賣之尾款
    95,400元，「陳蕙珺」更佯裝責怪丁○○應1次販賣5張始符
    合公司規定；丁○○復於94年1月4日致電丙○○，詐稱：1
    次購買5張便可獲無償配股1張，且2月間即可出脫持股云云
    ，丙○○因此陷於錯誤，而再購買5張聯天公司股票，並於
    翌日（即5日）某時許，在國泰世華銀行南門分行操作櫃員
    機，匯款159,000元至丁○○指定之帳戶；丁○○復於94年1
    月10日致電丙○○，再詐稱聯天公司股票前景看好，其又爭
    取到5張配額，過完年後即有明確賣點可出脫持股云云，丙○○又因此陷於錯誤，再購買5張聯天公司股票，並於2日後
    再度前往國泰世華銀行南門分行匯款265,000元至丁○○指
    定之帳戶內；丁○○繼於94年1月中旬某日，再次致電丙○○，詐稱：「聯天公司現由永昌證券及亞東證券輔導上櫃，
    94年2月間將在新竹老爺酒店召開股東會，會議中將有收購
    股票之動作，但入場條件係持有30張股票之貴賓戶，機會難
    得」等內容，鼓吹丙○○應再繼續購買以湊足30張股票之數
    目，丙○○復因此再度陷於錯誤而允諾購買，並於94年1月
    21日、24日分別匯款795,000元、265,000元至丁○○指定之
    黃維棻帳戶內。總計丙○○共遭詐騙購買30張聯天公司股票
    ，金額總計1,590,000元。
三、論罪科刑之依據：
    被告戊○○等3人行為後，94年2月2日修正公布之刑法，已
    自95年7月1日起施行，另刑法施行法於95年6月14日增訂之
    第1條之1規定，亦於95年7月1日施行。關於刑法變更後之新
    舊法律適用問題，均應依修正後刑法第2條第1項：「行為後
    法律有變更者，適用行為時之法律。但行為後之法律有利於
    行為人者，適用最有利於行為人之法律」之規定，依「從舊
    從輕」原則決定；且所謂法律變更，應指法律適用之實質變
    更，即刑法規範狀態之變更，對行為人方有所謂「有利」及
    「不利」之情形，故若不涉及犯罪構成要件之刑罰加重或減
    輕事由，自應逕適用裁判時之現行法律，而無依刑法第2條
    第1項為新舊法比較適用之必要。
  (一)本件刑法第339條第1項之罪，其法定刑有罰金刑之規定。修
    正後刑法施行法第1條之1規定：「中華民國94年1月7日刑法
    修正施行後，刑法分則編所定罰金之貨幣單位為新臺幣。94
    年1月7日刑法修正時，刑法分則編未修正之條文定有罰金者
    ，自94年1月7日刑法修正施行後，就其所定數額提高為30倍
    。但72年6月26日至94年1月7日新增或修正之條文，就其所
    定數額提高為3倍」，與罰金罰鍰提高標準條例第1條，因所
    規定之罰金最高額度相同，並無輕重之分，故非刑罰法令之
    變更，尚無刑法第2條第1項比較新舊法之適用，應逕適用裁
    判時之刑法施行法第1條之1（最高法院95年度第21次刑事庭
    會議決議參照）。另刑法第33條第5款修正為：「主刑之種
    類如下：五、罰金：新臺幣1,000元以上，以百元計算之」
    ，與被告行為時之刑罰法律，即罰金罰鍰提高標準條例第1
    條前段規定之提高倍數10倍及修正前刑法第33條第5款規定
    之罰金最低額1元相比較，新舊法關於前開刑法第339條第1
    項之罪，所得科處罰金之最高額並無不同規定，然新法將該
    罪所得科處之罰金最低額提高為1,000元，因此，比較上述
    修正前、後之刑罰法律，自以被告行為時之刑法第33條第5
    款規定較有利於被告。
  (二)刑法第56條「連續數行為而犯同一之罪名者，以一罪論。但
    得加重其刑至2分之1」之連續犯規定，於修正後業已刪除。
    本件被告多次詐欺取財犯行，其相同行為之犯罪時間緊接、
    方法相同，觸犯構成要件相同之罪名，於修正前應各依連續
    犯之規定論以1罪，依新法則應予分論併罰，比較新舊法結
    果，認適用新法對被告並非較為有利。
  (三)修正前刑法第55條後段關於牽連犯之規定，於修正後業已刪
    除，本件被告所犯證券交易法第175條之罪及刑法第339條第
    1項之罪，依修正前之刑法，二罪間具有牽連犯之裁判上一
    罪關係，應從一重論以詐欺取財罪，惟刑法修正後各罪則應
    予分論併罰。經比較之結果，認適用修正前牽連犯之規定，
    對被告較為有利。
  (四)刑法第28條共犯之規定，於修正前規定為：「2人以上共同
    實施犯罪之行為者，皆為正犯」，修正後之規定為：「2人
    以上共同實行犯罪之行為者，皆為正犯」，其條文之修正係
    屬法理之明文化，而非法律適用之實質變更，即刑法規範狀
    態之變更，對被告而言並無有利或不利之情形，自無新舊法
    比較之問題，應逕適用本件裁判時即修正後刑法第28條規定
    ，就被告戊○○等3人之犯行論以共同正犯。
  (五)關於易科罰金之易刑處分，修正前刑法第41條第1、2項係規
    定：「犯最重本刑為5年以下有期徒刑以下之刑之罪，而受6
    個月以下有期徒刑或拘役之宣告，因身體、教育、職業、家
    庭之關係或其他正當事由，執行顯有困難者，得以1元以上3
    元以下折算1日，易科罰金。但確因不執行所宣告之刑，難
    收矯正之效，或難以維持法秩序者，不在此限」、「併合處
    罰之數罪，均有前項情形，其應執行之刑逾6月者，亦同」
    ，配合斯時易科罰金之折算標準，即修正前罰金罰鍰提高標
    準條例第2條（該條現已刪除）、現行法規所定貨幣單位折
    算新臺幣條例第2條計、折算之結果，係以銀元300元即新臺
    幣900元折算1日，且併合處罰之數罪均受6個月以下有期徒
    刑之宣告者，雖應執行刑已逾6月，仍得易科罰金；惟修正
    後刑法第41條第1、2項則規定：「犯最重本刑為5年以下有
    期徒刑以下之刑之罪，而受6個月以下有期徒刑或拘役之宣
    告者，得以新臺幣1,000元、2,000元、3,000元折算1日，易
    科罰金。但確因不執行所宣告之刑，難收矯正之效，或難以
    維持法秩序者，不在此限」、「前項規定於數罪併罰，其應
    執行之刑未逾6月者，亦適用之」，而將易科罰金之折算標
    準提高，且應執行之刑已逾6月者不再得以易科罰金。經比
    較前揭修正前後關於易科罰金之規定，修正後之規定並非較
    有利於被告。本件應依刑法第2條第1項前段規定，就被告經
    宣告之有期徒刑諭知以銀元300元即新臺幣900元折算1日之
    易科罰金折算標準。
  (六)刑法第74條緩刑之規定亦經修正，然因有關緩刑之宣告，並
    非行為可罰性之法律規範變更，自應適用裁判時即修正後之
    規定（最高法院95年度第8次刑事庭會議決議參照）。
四、處罰條文：
    證券交易法第44條第1項、第175條，刑法第2條第1項前段、
    第11條前段、第28條、第339條第1項、第74條第1項第1款，
    修正前刑法第56條、第55條、第41條第1項前段，刑法施行
    法第1條之1，修正前罰金罰鍰提高標準條例第2條，現行法
    規所定貨幣單位折算新臺幣條例第2條，中華民國96年罪犯
    減刑條例第2條第1項第3款、第7條、第9條。
五、本協商判決除有刑事訴訟法第455條之4第1項第1款於本訊問
    程序終結前，被告撤銷協商合意或檢察官撤回協商聲請者；
    第2款被告協商之意思非出於自由意志者；第4款被告所犯之
    罪非第455條之2第1項所定得以聲請協商判決者；第6款被告
    有其他較重之裁判上一罪之犯罪事實者；第7款法院認應諭
    知免刑或免訴、不受理者情形之一，及違反同條第2項「法
    院應於協商合意範圍內為判決；法院為協商判決所科之刑，
    以宣告緩刑、2年以下有期徒刑、拘役或罰金為限」之規定
    者外，不得上訴。
六、如有前項所規定得提起上訴之例外情形，而不服本件判決，
    得自收受判決送達之日起10日內，向本院提出上訴書狀，上
    訴於第二審法院。
中　　華　　民　　國　　96　　年　　8 　　月　　30　　日
                  刑事第十一庭  法　官　林庚棟
以上筆錄正本係照原本作成。
                                書記官  殷玉芬
中　　華　　民　　國　　96　　年　　9 　　月　　3 　　日
附錄本案論罪科刑法條全文
證券交易法第175條：
違反第18條第1項、第22條、第28條之2第1項、第43條第1項、第
43條之1第2項、第3項、第43條之5第2項、第3項、第43條之6第
1項、第44條第1項至第3項、第60條第1項、第62條第1項、第93
條、第96條至第98條、第116條、第120條或第160條之規定者，
處2年以下有期徒刑、拘役或科或併科新臺幣180萬元以下罰金。
中華民國刑法第339條：
意圖為自己或第三人不法之所有，以詐術使人將本人或第三人之
物交付者，處5年以下有期徒刑、拘役或科或併科1,000元以下罰
金。
以前項方法得財產上不法之利益或使第三人得之者，亦同。
前二項之未遂犯罰之。
